臺灣高等法院臺南分院刑事裁定
111年度抗字第233號
抗  告  人  
即  受刑人  徐偉凱
上列抗告人因定應執行刑案件，不服臺灣嘉義地方法院中華民國
111年2月18日裁定（111年度聲字第126號），提起抗告，本院裁
定如下：
    主  文
抗告駁回。
    理  由
一、「數罪併罰，有二裁判以上者，依第51條之規定，定其應執
    行之刑」、「數罪併罰，分別宣告其罪之刑，依下列各款定
    其應執行者：…五、宣告多數有期徒刑者，於各刑中之最長
    期以上，各刑合併之刑期以下，定其刑期。但不得逾30年」
    ，刑法第53條、第51條第5款分別定有明文。
二、經查：抗告人因詐欺等案件，經法院分別判處如原裁定附表
    所示之刑，且均確定在案，有各該判決書、被告前案紀錄表
    在卷可稽。抗告人所犯各罪符合數罪併罰合併定執行刑，檢
    察官聲請原審法院酌定，經原審法院審核後，並發函請受刑
    人表示意見（原審卷第171頁），認為聲請適法，乃合併定
    其應執行有期徒刑8年，所定刑度經核係在上開罪刑中之最
    長期有期徒刑以上（有期徒刑2年），各罪宣告刑合併之刑
    期以下（原裁定附表編號1至4曾經同案號判決定應執行有期
    徒刑5年4月，編號5至10曾經同案號判決定應執行6年，合計
    是11年4月），顯未逾越刑法第51條第5款所定之外部性界限
    ，且與法律規範之目的、精神、理念及法律秩序亦不相違背
    ，核無違法或不當之處。
三、抗告人抗告意旨雖主張：①伊僅高中修業，家境清寒，自國
    小為單親家庭，又誤交損友，導致行為偏差，又伊想貼補家
    用，聽信朋友之下，觀念錯誤，今已有悔改之意，且積極參
    與所內技訓班，已順利考取丙級證照，待重新回歸社會使用
    。②刑法第50條數罪併罰的定執行刑模式，一律以數宣告刑
    總和定執行刑，是否即可顯現充分評價？如果有期徒刑的執
    行過長，即與無期徒刑無異，會變成過度評價。國家使用刑
    罰矯治犯罪，必須考慮手段的效益，使用過度的刑罰，會使
    邊際效用遞減，未必能達到目的，卻造成管理的過度花費。
    ③刑法修正將連續犯、常業犯規定刪除，考其立法目的，係
    基於刑罰公平原則考量，杜絕僥倖犯罪心理，並避免鼓勵犯
    罪之誤解，乃改採一行為一罪一罰。因此定應執行刑時，應
    就整體犯罪非難評價、各行為彼此間之偶發性、各行為所侵
    害法益之專屬性或同一性、數罪對法益侵害之加重效應、罪
    數所反映之被告人格特性與犯罪傾向等，為綜合判斷，尤須
    參酌上開實現刑罰公平性，以杜絕僥倖、減少犯罪之立法意
    旨，為妥適之裁量。④懇請法院撤銷原裁定，改定適當之應
    執行刑，給予受刑人自新機會。
四、經查：
　㈠數罪併罰之定應執行之刑，係出於刑罰經濟與責罰相當之考
    量，並非予以犯罪行為人或受刑人不當之利益，為一種特別
    的量刑過程，相較於刑法第57條所定科刑時應審酌之事項係
    對一般犯罪行為之裁量，為定應執行刑之宣告，乃對犯罪行
    為人本身及所犯各罪之總檢視，除應考量行為人所犯數罪反
    應出之人格特性，並應權衡審酌行為人之責任與整體刑法目
    的及相關刑事政策，在量刑權之法律拘束性原則下，依刑法
    第51條第5款之規定，採限制加重原則，以宣告各刑中之最
    長期為下限，各刑合併之刑期為上限，但最長不得逾三十年
    ，資為量刑自由裁量權之外部界限，並應受法秩序理念規範
    之比例原則、平等原則、責罰相當原則、重複評價禁止原則
    等自由裁量權之內部抽象價值要求界限之支配，以使輕重得
    宜，罰當其責，俾符合法律授與裁量權之目的，以區別數罪
    併罰與單純數罪之不同，兼顧刑罰衡平原則。因此個案之裁
    量判斷，除非有全然喪失權衡意義或其裁量行使顯然有違比
    例、平等諸原則之裁量權濫用情形，即不得任意指其為違法
    （最高法院100年度台抗字第440號裁定意旨參照）。
　㈡本案原裁定以抗告人因犯如原裁定附表所示詐欺等共94罪，
    經審酌抗告人犯罪手段均相似、犯罪時間相近、各次所詐取
    之財物金額、被害人所受之損害、責任非難重複程度、抗告
    人違反之嚴重性、數罪所反應抗告人之人格特性與傾向、對
    抗告人施以矯正之必要性等情狀（原裁定書參照），依檢察
    官之聲請，裁定應執行有期徒刑8年，顯未逾越刑法第51條
    第5款所定法律之外部性界限，且抗告人於附表各案中均係
    擔任詐欺集團的「車手頭」，招募相關人等參與詐欺集團，
    指揮各該車手領取存簿、提款卡、提領贓款等，抗告人犯罪
    時間雖僅集中在106年10月間，然於短短1個月期間共同參與
    的犯行即高達94次，被害人各次的被害金額雖然多為數萬元
    以下者，但部分也有高達10幾萬元、數十萬元者（原審卷第
    69頁、第112頁判決書參照），抗告人的犯罪情節非輕，則
    原裁定適用「限制加重原則」之量刑原理，對抗告人給予適
    度之刑罰折扣，但兼顧貫徹刑法量刑公平正義之理念，沒有
    調降至過低，乃符合法律授與裁量權之目的，與所適用法規
    目的之內部性界限無違。抗告意旨以上開理由，主張原審定
    執行刑過重云云，並無理由。　　
五、另抗告人主張：原裁定法院未將伊另外符合定應執行刑之案
    號合併定刑（臺灣雲林地方檢察署執行案號：109年執更助
    土字第58號之1，有期徒刑1年6月)，請求併予定刑等語。然
    查：刑事訴訟法第477 條第1 項規定，依法應定其應執行刑
    之案件，由該案件犯罪事實最後判決法院之檢察官，聲請該
    法院裁定之。則法院依據上開規定裁定定應執行刑時，自應
    以檢察官所聲請定其應執行刑之案件，作為其審查及裁定定
    應執行刑之範圍，未據檢察官聲請定應執行刑之案件，法院
    基於不告不理原則（即控訴原則），不得任意擴張檢察官聲
    請之範圍，否則即有未受請求之事項予以裁判之違法（最高
    法院111年度台抗字第147號裁定意旨參照）。抗告人主張的
    臺灣雲林地方檢察署執行案號：109年執更助土字第58號之1
    案件，經查應為臺灣彰化地方法院106年度訴字第855號判決
    、臺灣雲林地方法院106年度六簡字第97號判決等案件（被
    告前科紀錄表編號3案件、本院依職權調閱的該2案判決書參
    照），縱使該2案符合與本案合併定應執行刑，因為並不在
    檢察官本次聲請定執行刑的範圍，法院自無從逾越聲請範圍
    ，逕予納入，抗告人請求本院就檢察官上開未為聲請之其他
    案件，合併定應執行刑，亦無理由，應予駁回。　　
六、據上論斷，應依刑事訴訟法第412 條，裁定如主文。
中　　華　　民　　國　　111 　年　　3 　　月　　28　　日
                  刑事第五庭    審判長法　官  蔡廷宜
                                      法　官  林坤志
                                      法　官  蔡川富
以上正本證明與原本無異。
如不服本裁定，應於收受本裁定後五日內向本院提出再抗告狀。
　　　　　　　　　　　　　　　　　　　書記官  黃心怡
中　　華　　民　　國　　111 　年　　3 　　月　　28　　日